臺灣士林地方法院民事簡易判決
                                   110年度湖簡字第1218號
原      告  許碧雲  
被      告  周敬桓  
上列當事人間確認本票債權不存在事件，經本院於民國110年12
月23日言詞辯論終結，判決如下：
    主      文
確認被告持有原告所簽發如附表所示本票之本票債權不存在。
訴訟費用新臺幣1,660元由被告負擔。
    事實及理由要領
一、本判決依民事訴訟法第434條第1項規定，合併記載事實及理
    由要領，其中原告之主張、被告之答辯，並依同條項規定，
    分別引用原告之起訴狀及本件民國110年12月23日之言詞辯
    論筆錄。
二、本院之判斷
　㈠原告主張被告持原告所簽發、如附表所示之本票2 紙（下稱
　　系爭本票），聲請本院以110年度司票字第8103號裁定准予
　　強制執行（下稱系爭本票裁定）在案，有系爭本票裁定影本
　　在卷可參。系爭本票既由被告持以主張權利，而原告否認此
　　本票債權，顯然兩造就系爭本票債權存否已發生爭執，如不
　　訴請確認，原告在私法上之地位將有受侵害之危險，則原告
　　提起本件訴訟，即有應受確認判決之法律上利益。
  ㈡本件原告主張伊簽發附表編號1之本票向地下錢莊業務小陳借
    款新臺幣（下同）6萬元，已清償本利共9萬5,000元，但小
    陳因伊遲繳利息，強扣伊在車子，使伊心生畏懼，因而簽發
    附表編號2之本票，伊僅借款6萬元，已清償完畢，伊沒見過
    被告，並非向被告借款等語。被告則抗辯：原告共借款16萬
    元，都是本金，還款9萬5,000元，尚欠5萬5,000元云云。經
    核：
　⒈按，本票固為無因證券，票據債務人不得以自己與發票人或
    執票人前手間所存在之抗辯事由，對抗執票人。然發票人非
    不得以自己與執票人間所存之抗辯事由對抗執票人，此觀票
    據法第13條上段之反面解釋而自明。又如發票人一旦提出其
    基礎原因關係不存在之對人抗辯，執票人自應就該基礎原因
    關係存在之積極事實，負舉證責任（最高法院81年度臺上字
    第879號判決意旨參照）。按，稱消費借貸者，謂當事人一
    方移轉金錢或其他代替物之所有權於他方，而約定他方以種
    類、品質、數量相同之物返還之契約。民法第474條定有明
    文。據此，主張金錢消費借貸關係存在者，自須舉證證明雙
    方有消費借貸意思表示之合致及金錢交付之事實。
  ⒉就附表編號2之本票，原告否認有此筆10萬元借款之事實，即
    應由被告就其主張有此筆借款之利己事實，負舉證責任。
　　本件被告除執有本票外，並未提出其他證據證明雙方確有此
    筆10萬元借貸之合意，亦未能舉證其有交付此筆10萬元款項
    予原告之事實，而交付票據之可能原因繁多，單以交付票據
    之事實，自無從憑認雙方即有消費借貸關係存在。被告既未
    能舉證以明，其就此筆10萬元借款之主張，即不足認為真正
　　。原告就附表編號2之本票，為原因關係不存在之抗辯，即
    屬有據，其自無庸負票據責任。
　⒊就附表編號1之本票，原告主張借款6萬元已經清償完畢等語
　　。則以借款本金6萬元，按110年7月20日民法第205條修正生
    效前約定利率上限週年20%計算，每月利率為1,000元，超過
    之利息無請求權，以本票發票日110年1月27日起算，至原告
    提出還款轉帳單最後還款月份即同年6月，可請求最多5個月
    之利息，本利合計為6萬5,000元，而被告亦不爭執原告已還
    款9萬5,000元之事實，顯然原告就此筆借款清償之總額，早
    已超過上述本金及可得請求之利息，則原告主張此筆6萬元
    之借款已經清償完畢，自屬可採。此筆借款既已清償完畢，
    本票原因關係債權即已消滅而不存在，原告主張本票債權不
    存在，當屬有據。
三、從而，原告請求確認被告持有原告所簽發如附表所示之系爭
    本票債權不存在，為有理由，應予准許。　
中　　華　　民　　國　　111 　年　　1 　　月　　14　　日
                  內湖簡易庭法  官  施月燿
以上為正本係照原本作成。
如不服本判決，應於送達後20日內，向本院提出上訴狀並表明上
訴理由，如於本判決宣示後送達前提起上訴者，應於判決送達後
20日內補提上訴理由書（須依對造人數附繕本）。
中　　華　　民　　國　　111 　年　　1 　　月　　14　　日
                            書記官  朱鈴玉
附表：
本票裁定案號：110年度司票字第8103號       編號 發    票    日 票  面  金  額 （新臺幣） 到    期    日 利 息 起 算 日 票  據  號  碼 1 110年1月27日 60,000元 未記載 110年1月27日 CH0000000 2 110年4月26日 100,000元 未記載 110年4月26日 TH0000000